臺灣桃園地方法院刑事判決　　　　　　　　　　　　　九十年度訴字第一一四四號
　　公　訴　人　臺灣桃園地方法院檢察署檢察官
　　被　　　告　甲○○
　　指定辯護人　本院公設辯護人　丁○○
右列被告因偽造有價證券等案件，經檢察官提起公訴（八十九年調偵字第三０八號）
，本院判決如左：
    主  文
甲○○意圖供行使之用，而偽造有價證券，處有期徒刑壹年捌月。緩刑年。
票號一六四九五八號、發票日為民國八十四年四月十四日、面額新台幣三百萬元之本
票，關於偽造共同發票人乙○○、丙○○部分均沒收。
    事  實
一、甲○○於民國八十四年間某日，因其經營之國光幼稚園資金周轉不靈，竟意圖供
    行使之用，基於偽造有價證券之犯意，未經其子乙○○及其女丙○○之同意或授
    權，即在票號一六四九五八號、發票日為八十四年四月十四日、面額新台幣（下
    同）三百萬元之本票發票人欄位上，除簽署自己姓名外，又接續偽造乙○○、丙○○之署押各一枚，假冒乙○○、丙○○名義為本票之共同發票人，而偽造簽發
    前揭本票一紙，並於八十四年間某日在桃園縣桃園市縣○路附近，持向戊○○借
    得三百萬元，詎屆期竟不獲清償，戊○○乃向乙○○、丙○○追索票據權利遭拒
    ，始悉上情。
二、案經被害人戊○○訴請臺灣桃園地方法院檢察署檢察官偵查起訴。
    理  由
一、右揭事實，業據被告甲○○於偵審中坦承不諱，核與告訴人戊○○指訴情節相符
    ，並經證人丙○○於偵訊、乙○○於偵訊及本院審理時證述屬實，且有本票影本
    一紙在卷可稽。至被告雖辯稱：「因當初是代書告訴我可代自己小孩簽名，才代
    為簽名，不知這樣是犯罪」云云，惟查：任何人在未經他人同意下，均不得任意
    冒簽他人姓名，此為公眾週知之事實，且刑法第十六條前段亦規定「不得因不知
    法律而免除刑事責任」，是被告上開辯詞顯不足採信。本件事證明確，被告犯行
    堪以認定，應依法論科。
二、核被告甲○○所為，係犯刑法第二百零一條第一項之意圖供行使之用偽造有價證
    券罪。被告偽造乙○○、丙○○之署押，為偽造有價證券之階段行為，其偽造有
    價證券後復持以行使，則行使之輕度行為為偽造之重度行為所吸收，均不另論罪
    。其以一接續行為偽造不同之二人名義所簽發之本票，係一行為觸犯二罪名，為
    想像競合犯，應從一偽造有價證券罪處斷。又其雖偽造乙○○、丙○○為該本票
    之共同發票人，然因其仍以自己名義簽發前述本票，僅係臨時增列其子女為共同
    發票人以使戊○○獲較多之保障，在其主觀上並無以該本票詐取財物之意思，因
    此，其偽造或行使上開本票，在本質上並未含有詐欺之性質，亦附此敘明。查被
    告簽發該紙本票係為供債務之擔保，其本身仍應負票據發票人責任，並無詐欺戊○○之犯意，且犯罪後業已償還告訴人一百五十萬元，並與告訴人達成和解，有
    清償協議書一紙存卷可參，顯係因一時失慮而罹重典，情輕法重，犯罪之情節可
    堪憫恕，雖宣告法定最低本刑猶嫌過重，爰依刑法第五十九條規定減輕其刑。爰
    審酌被告假冒自己家人名義簽發本票之犯罪動機、手段、所生危害及犯罪後坦認
    犯行、態度尚稱良好等一切情狀，量處如主文所示之刑，以示懲儆。又被告未曾
    受有期徒刑以上刑之宣告，有臺灣高等法院被告前案紀錄表一份在卷可稽，其僅
    因一時失慮，致罹刑典，事後已坦承犯行，深具悔意，經此刑之宣告後，應知警
    惕而無再犯之虞，本院認所宣告之刑以暫不執行為適當，爰併予宣告緩刑三年，
    以啟自新。
三、被告以他人之名義為共同發票人，而偽造本票，被告之簽名既為真正，其為發票
    人部分則仍屬有效之票據，不在應依法沒收之列，如僅將其他偽造之共同發票人
    部分沒收，並非不能執行，亦不影響真正發票人部分之票據效力，仍應依刑法第
    二百零五條規定予以沒收（參見最高法院八十七年度台上字第一０二五號、八十
    六年度台上字第七一八號裁判意旨）。本件被告自任發票人而簽發部分，係屬真
    實，不在應依法沒收之列，如僅將其他偽造之共同發票人乙○○、丙○○部分沒
    收，並非不能執行，亦不影響真正發票人部分之票據效力，是仍應依刑法第二百
    零五條規定，將前揭本票關於偽造乙○○、丙○○為共同發票人部分予以沒收。
    公訴人主張全部本票均沒收，尚有未洽，附此敘明。
四、據上論斷，應依刑事訴訟法第二百九十九條第一項前段、刑法第二百零一條第一
    項、第二百零五條、第五十五條、第五十九條、第七十四條第一款、罰金罰緩提
    高標準條例第一條前段，判決如主文。
本案經檢察官黃志勇到庭執行職務
中      華      民      國    九十一    年      一      月  四      日
                                 台灣桃園地方法院刑事第五庭
                                     法  官    丁  俊  成
右正本證明與原本無異。
如不服本判決，應於判決送達後十日內向本院提出上訴狀( 應附繕本 )，上訴於臺灣
高等法院。
                                     書記官    簡  慧  瑛
中      華      民      國    九十一     年     一      月     十四     日
附論罪科刑依據之法條：
刑法第二百零一條
意圖供行使之用，而偽造、變造公債票，公司股票或其他有價證券者，處三年以上十
年以下有期徒刑，得併三千元以下罰金。
行使偽造、變造之公債票、公司股票或其他有價證券或意圖供行使之用收集或交付於
人者，處一年以上七年以下有期徒刑，得併科三千元以下罰金。
